【裁判字號】    90,自緝,1
【裁判日期】    900924
【裁判案由】    詐欺
【裁判全文】
臺灣雲林地方法院刑事判決                              九十年度自緝字第一號
    自 訴 人  甲○○
    被    告  乙○○
右列被告因詐欺案件，經自訴人提起自訴，本院判決如左：
    主  文
乙○○無罪。
    理  由
一、自訴意旨略以：被告乙○○明知其無償債之能力，竟基於意圖為自己不法所有之
    概括犯意，於民國（下同）八十六年十一月二十一日及同年十二月三日，連續二
    次至雲林縣麥寮鄉○○村○○路一０二之六號自訴人甲○○所經營之傢具店，佯
    稱其本身經營傢具店要批發傢具轉售，並約定於取得貨品之隔日即付清貨款，自
    訴人不疑有詐，乃依被告之要求出貨二次給被告，共計新台幣（下同）五萬三千
    元，惟被告於取得上開貨品後並未依約前來付款，自訴人前往被告住處，發現被
    告已逃匿無蹤，始知受騙，因認被告涉有刑法第三百三十九條第一項之詐欺罪嫌
    。
二、按犯罪事實應依證據認定之，無證據不得推定其犯罪事實，刑事訴訟法第一百五
    十四條定有明文。復按告訴人之告訴無非以使被告受到刑事訴追為目的，其陳述
    是否與事實相符，仍應調查其他證據以資審認，必告訴人所述被害情形，無瑕疵
    可擊，而就其他方面調查又與事實相符，始足據為認定犯行之基礎。此之所謂證
    據係指積極之證據而言，故如無確切之積極證據，足以證明被告之犯罪事實，即
    令被告不能為有利之反證，亦不能遽論以罪刑。亦即認定不利於被告之事實，須
    依積極證據，苟積極證據不足為不利於被告事實之認定時，即應為有利於被告之
    認定，更不必有何有利之證據（最高法院三十年上字第八一六號判例參照）。次
    按刑法第三百三十九條之詐欺罪，係以行為人於行為之初，即意圖為自己不法所
    有為其主觀構成要件。又債務人於債之關係成立後，如有債務不履行之情形，在
    一般社會經驗上可能之原因甚多，縱有遲延給付或不為給付之情事，苟無足以認
    定其在債之關係發生時即自始故意藉此詐財之積極證據，揆諸上開說明，仍不得
    僅以違反債信之客觀事態，推定債務人原有詐欺取財之不法意圖。
三、本件自訴人認被告涉有右揭犯罪，無非以被告向自訴人於上揭時地購買傢具二次
    後避不付款之事實為其論據，並提出被告簽發之估價單以實其說。訊之被告供承
    有於自訴人所指述之時地向被告購買傢具二次，價金共計為五萬三千元，並簽發
    估價單二紙予自訴人收執等情不諱，惟堅決否認有何詐欺之情事，辯稱：他是小
    盤商，自訴人是大盤商，他與自訴人調貨已經很久了，因為他被別人倒帳才會積
    欠自訴人貨款，他與自訴人間之買賣為一般正常交易，主觀上並無詐欺之意圖等
    語。經查，被告於八十五、八十六年間係在高雄、屏東等地經營傢具業，並自八
    十五年起就陸續向自訴人調貨，其間總共交易五次，價金約二十餘萬元，只有最
    後二次交易共五萬三千元因被他人倒帳才未付清等情，業經被告於審理中供述明
    確，而自訴人亦陳明被告上開所供確屬實在，是被告與自訴人間既從八十五年起
    陸續有生意往來之交易情形，顯與自訴人於自訴狀所述：本件被告與自訴人乃第
    一次交易云云不符，況被告於八十六年十一月二十一日向自訴人調貨後，尚未付
    款之情形下，自訴人竟同意被告另於同年十二月三日再賒帳一次，足見被告與自
    訴人應有相當程度之信賴基礎，應認被告與自訴人間長久以來即良好之合作關係
    ，自訴人上開指訴與事實不符，即無足採信。再被告自八十五年起即向自訴人調
    貨，其間共交易約二十餘萬元，只有最後二次的五萬三千元未付清等情，亦據自
    訴人於審理中陳述明確，足見被告與自訴人間本已存在良好信用關係，雙方間之
    交易往來尚屬正常，其後被告繼續向自訴人訂購傢具之行為，自難認係以詐術之
    方法使自訴人陷於錯誤而交付。雖被告未能完全清償本案積欠之五萬三千元貨款
    ，惟自訴人於審理中亦陳稱：被告與其常有生意上往來，這次可能是因為被倒帳
    的關係才未付款，應該不是故意要詐欺等語，而雙方並已達成和解，有和解書一
    紙在卷可按，堪信本案應屬民事債務不履行之問題，顯與上開刑法詐欺取財罪之
    構成要件有間，自不得以該罪相繩。此外，復查無其他積極事證足認被告有何詐
    欺取財之犯行，既不能證明被告犯罪，爰依法諭知無罪之判決。
據上論斷，應依刑事訴訟法第三百四十三條、第三百零一條第一項，判決如主文。
中      華      民      國      九十      年      九    月    二十四    日
                                        臺灣雲林地方法院刑事第一庭
                                            法  官  劉  為  丕
右正本證明與原本無異。
如不服本判決，應於判決送達後十日內向本院提出上訴狀( 應附繕本 )。
                                            書記官  蕭  應  欽
中      華      民      國      九十      年      九    月    二十四    日


司法院資訊處製作；財團法人民間司法改革基金會備份。
